臺灣高等法院臺南分院民事裁定　　96年度抗字第81號
抗　告　人　甲 ○ ○
上列抗告人因與相對人宏昇工程技術顧問有限公司間請求侵權行
為損害賠償事件，對於中華民國九十六年二月二十七日臺灣臺南
地方法院所為裁定 (九十五年度聲字第一六Ｏ三號），提起抗告
，本院裁定如下：
      主      文
抗告駁回。
抗告訴訟費用由抗告人負擔。
      理      由
一、抗告意旨則略以：承審法官在調解庭擔任調解人時，應秉持
    公正、負責、平和及懇切之態度，力謀當事人雙方和諧，乃
    承審法官夏明宇竟當庭對抗告人之訴訟代理人陳稱：你們不
    會勝訴云云，忘記其調解人之身分，混淆法官角色，若調解
    不成立後，仍由其繼續審判，結果不難想像，其違背法官守
    則，對抗告人稱其不會勝訴云云，客觀上已足疑其有不公平
    審判之虞。又本件相對人之法定代理人未親自到庭，委由女
    職員代理訴訟，該女職員即本件漏未查估之現場人員，且係
    呈報不實資料給仁德鄉公所，致案外人劉照玉冒領地上物補
    償金之人，由該女職員擔任訴訟代理人，實無益真實之發現
    與訴訟之進行，乃承審法官夏明宇，竟未撤銷對相對人之女
    職員之訴訟代理人身分，卻禁止深知本件事實經過之抗告人
    之夫之代理人資格，禁止代理本件訴訟，足認該法官訴訟指
    揮違背真實之發現，客觀上已足疑其偏頗相對人。又抗告人
    之夫因認承審法官未謹守法官守則辦案，當庭與承審法官爭
    論並作離席狀，承審法官竟諭知管收抗告人之夫約一小時許
    ，承辦法官確有民事訴訟法第三十三條第一項第二款之情事
    ，原裁定駁回其聲請，於法未合，爰提起抗告，求為廢棄原
    裁定，命夏明宇法官迴避本件審理等語。
二、按法官有應自行迴避而不自行迴避以外之情形，足認其執行
    職務有偏頗之虞者，當事人得據之聲請法官迴避，民事訴訟
    法第三十三條第一項第二款著有規定。惟此聲請法官迴避者
    ，應以法官對於訴訟標的有特別利害關係，或與當事人之一
    造有密切之交誼或嫌怨，或基於其他情形，客觀上足疑其為
    不公平之審判者為其原因事實，若僅憑當事人之主觀臆測，
    或不滿意法官進行訴訟遲緩，或認法官指揮訴訟欠當，則不
    得謂其有偏頗之虞，最高法院著有二十九年度抗字第五十六
    號、六十九年度台抗字第四五七號判例可資參照。又上開聲
    請迴避之原因，依民事訴訟法第三十四條第二項、第二百八
    十四條之規定，應提出能即時調查之證據以釋明之。經查：
  (一)抗告人主張，法官夏明宇於九十五年十一月二十一日，於審
    理該院九十五年度營簡調字第六號，抗告人與相對人間侵權
    行為損害賠償事件調解程序時，竟告知其應舉證證明當時有
    提出協議書，否則將受敗訴判決，未先詳閱起訴狀之記載，
    違反舉證責任法則，未命相對人負舉證之責，未審先判，已
    有偏見法官執行職務有所偏頗云云。惟查，舉證責任之分配
    ，乃法官訴訟指揮權之行使，尚不得遽謂法官執行職務有偏
    頗之虞。抗告人因對承審法官行使訴訟指揮權之意見不同，
    即認該法官執行職務有偏頗之虞，尚無可採。
  (二)抗告人另主張，相對人委任其女職員擔任訴訟代理人，無益
    真實之發現與訴訟之進行，承審法官未禁止該女職員代理，
    乃抗告人委任深知案情之夫葉天來代理訴訟，承審法官竟告
    知將考慮禁止其代理訴訟，其夫當場與法官發生爭執，因而
    遭法官諭令看管限制行動，足認承審法官執行職務有偏頗之
    虞云云。按訴訟代理人應委任律師為之，經審判長許可者，
    亦得委任非律師為訴訟代理人，該項許可，審判長得隨時以
    裁定撤銷之。民事訴訟法第六十八條著有明文。此乃審判長
    之指揮訴訟之職權行使，抗告人既未能釋明本件承辦法官與
    相對人有何特殊情誼或與抗告人有何嫌隙，其主張承辦法官
    有偏頗情事云云，亦非可採。
  (三)又抗告人之夫於上開調解期日，於承審法官諭知調解不成立
    ，改分案號，進行訴訟程序，另定審理期日關閉當日程序後
    ，繼續發言，當庭陳稱法官及司法不公，擾亂法庭秩序，經
    法官多次制止，抗告人之夫仍不斷發言咆哮法庭，擾亂法庭
    秩序，承審法官乃諭知看管至閉庭，有該日筆錄可稽（原審
    新營簡易庭九十五年度營簡字第六五一號卷，第一四Ｏ頁）
    ，此項處分乃審判長依法院組織法第九十一條賦予之強制處
    分權而為，於法有據。抗告人據此主張，承辦法官有偏頗事
    由，亦無可採。抗告人之夫葉天來擾亂法庭秩序之事實，既
    經查明，且抗告人之聲請狀亦自承其夫當庭與法官爭論，聲
    音大一點云云，本院認事實已明，無訊問調解委員方清泓之
    必要，併此敘明。
  (四)綜上所述，抗告人主張，承審法官夏明宇執行職務有偏頗之
    虞一節，並不足採。其聲請命法官迴避，自屬無據。原審法
    院裁定駁回其聲請，核無不合。抗告意旨仍執前詞指摘原裁
    定不當，求為廢棄，非有理由。
三、據上論結，本件抗告為無理由，依民事訴訟法第四百九十五
    條之一第一項、第四百四十九條第一項、第九十五條、第七
    十八條，裁定如主文。
中　　華　　民　　國　　96　　年　　4 　　月　　30　　日
                  民事第二庭    審判長法　官  丁振昌
                                      法　官　李素靖
                                      法　官　吳上康
上為正本係照原本作成。
如不服本裁定，僅得於收受本裁定正本送達後10日內以適用法規
顯有錯誤為理由，向本院提出再抗告狀（須附繕本）依法應繳納
抗告費新台幣1千元，並委任律師為訴訟代理人，經本院許可後
始可再抗告於最高法院。
中　　華　　民　　國　　96　　年　　4 　　月　　30　　日
                                      書記官  易慧玲
【附記】
民事訴訟法第495條之1第2項準用同法第466條之1第1、2項規定
：
(1)對於第二審判決上訴，上訴人應委任律師為訴訟代理人。但上
  訴人或其法定代理人具有律師資格者，不在此限。
(2)上訴人之配偶、三親等內之血親、二親等內之姻親，或上訴人
  為法人、中央或地方機關時，其所屬專任人員具有律師資格並
  經法院認為適當者，亦得為第三審訴訟代理人。
民事訴訟法第466條之2：
上訴人無資力委任訴訟代理人者，得依訴訟救助之規定，聲請第
三審法院為之選任律師為其訴訟代理人。
